【裁判字號】    95,交聲,971
【裁判日期】    951117
【裁判案由】    違反道路交通管理處罰條例聲明異議
【裁判全文】
臺灣臺北地方法院交通事件裁定         95年度交聲字第971號
原處分機關  臺北市交通事件裁決所
異  議  人
即受處分人  丙○○
上列受處分人因違反道路交通管理處罰條例案件，對於臺北市交
通事件裁決所中華民國九十五年十月五日所為之處分（原處分案
號：北市裁二字第裁二二－Ｚ00000000號），聲明異議
，本院裁定如下：
    主  文
異議駁回。
    理  由
一、按汽車行駛高速公路及快速公路，應依速限標誌指示，高速
    公路及快速公路交通管制規則第五條第一項前段定有明文。
    又汽車行駛於高速公路、快速公路或設站管制之道路，不遵
    使用限制、禁止、行車管制及管理事項之管制規則而有行車
    速度超過規定之最高速限或低於規定之最低速限之行為者，
    處汽車駕駛人新臺幣（下同）三千元以上六千元以下罰鍰，
    亦為道路交通管理處罰條例第三十三條第一項第一款所明文
    規定，而汽車駕駛人駕駛汽車違反道路交通管理處罰條例第
    三十三條第一項規定者，除應依該條所規定之罰鍰處罰外，
    並應予記違規點數一點，復為道路交通管理處罰條例第六十
    三條第一項第一款所明定。再汽車駕駛人行駛高、快速公路
    ，行車速度超過規定之最高速限未滿二十公里者，如係小型
    車，於期限內繳納或到案聽候裁決者，依違反道路交通管理
    事件統一裁罰基準及處理細則（下稱處理細則）第二條第二
    項所定之違反道路交通管理事件統一裁罰基準表（下稱基準
    表）之規定，應裁處罰鍰三千元，並依上述道路交通管理處
    罰條例第六十三條第一項第一款之規定記違規點數一點。
二、本件異議人即受處分人丙○○駕駛華昇電腦器材股份有限公
    司所有之車牌號碼三一六七－ＥＳ號自用一般小客車，於民
    國九十五年八月四日十四時十四分許，行經國道一號高速公
    路北上二七二點九公里處時，該處路段之速限為一百公里，
    受處分人竟於超越前方大貨車時以一百十三公里之速度超速
    十三公里行駛，而為在該處執勤之內政部警政署國道公路警
    察局第四警察隊新營分隊警員乙○○以雷達測速槍點選測獲
    受處分人所駕駛之該車超速十三公里（未滿二十公里）後（
    測距二百二十點六公尺），經開啟警示燈及出示指揮棒攔車
    稽查，稽檢時員警乙○○當場出示雷射測速槍鎖定之超速數
    據供受處分人查看並告知後，由員警乙○○、甲○○以受處
    分人駕駛該車有違反道路交通管理處罰條例第三十三條第一
    項第一款規定之行為予以掣單舉發，並將舉發通知單交受處
    分人簽收，嗣受處分人於舉發通知單上所載之應到案日期九
    十五年八月十九日前向原處分機關提出申訴（九十五年八月
    十九日為星期六，因星期六、日乃例假日，應以例假日即休
    息日之次日代之，則受處分人於九十五年八月二十一日之星
    期一向原處分機關提出申訴，並未逾期），經原處分機關請
    舉發單位即內政部警政署國道公路警察局第四警察隊調查結
    果，認受處分人確有前開違規行為，原處分機關遂依道路交
    通管理處罰條例第三十三條第一項第一款、第六十三條第一
    項第一款（漏引第一款）及處理細則第四十三條、第四十四
    條暨基準表之規定，於九十五年十月五日以北市裁二字第裁
    二二－Ｚ00000000號裁決書，裁處受處分人罰鍰三
    千元，並記違規點數一點。
三、本件聲明異議意旨詳如後附之聲明異議狀影本所載。
四、訊據受處分人對於上開時間行經前開高速公路之事實坦承不
    諱，然矢口否認有何違反道路交通管理處罰條例規定之行為
    ，辯稱：當時其右前方有一部長卡車類似貨櫃車的車，其係
    跟著前面的車輛做超車的動作，當時其駕車行車速度不是很
    快，大概在一百公里上下而已，不可能超越一百十公里，其
    超車後回到原車道時才發現右後方有警鳴的聲音，當時搭載
    其妹及其妹之二個小孩，且其剛做完化學治療，故不可能開
    很快，當時超速的車輛並不一定為其所駕駛之車輛而可能是
    前面或右後方的車，員警即證人乙○○雖有拿雷射測速的機
    器給其看，且上係載明車速一百十三公里，但無法得知係何
    部車輛違規超速，警員之測速槍若鎖定單一車子而卡車未超
    速的話應該是其前面進行超車之車輛超速，證人乙○○之取
    締方式有瑕疵云云。
五、經查：受處分人確於前述時間駕駛上開自用小客車，行經速
    限為一百公里之前開高速公路路段之際，竟於超越前方大貨
    車時以行車速度時速一百十三公里超速行駛之違規事實，業
    據證人即員警乙○○於本院九十五年十一月二日調查時，以
    具結擔保渠供述之真實性，並在負擔偽證罪之心理處罰心理
    狀態下證稱：「當時我在違規單所示的時間、地點用雷射槍
    執行測速取締，該路段為二線車道，違規車是行駛在內線車
    道，外線車道有部大貨車，用雷射槍測得受處分人的車超速
    後，我就開巡邏車往前，用車攔車的方式進行攔檢，也就是
    我先開車到大貨車前面，告訴大貨車的司機，我要攔後面的
    車輛，就持指揮棒指揮該違規車輛往右邊路肩停靠，後來我
    就下車向受處分人索取駕照，我有告知駕駛人即受處分人違
    規的項目，及請同事甲○○開單，該駕駛人都沒有下車，我
    們開完紅單後就請他簽名，當時他都沒有下車。」、「我當
    時站立於車外用雷射槍測速，我是測得受處分人車速後才上
    車前往攔檢。」、「（問：當天你是用何種槍去測速？）光
    學雷射測速槍，‧‧‧我們都有定期做校正檢查。」、「（
    問：雷射槍有無定期維修？）有的，‧‧‧而且從今年七月
    以後依照規定，我們都會在要取締的地點前方三百公尺設立
    前有測速取締之告示牌。」、「（問：那部大貨車的車速多
    少？）二十公噸以上車速為九十，大貨車當時以我們測得結
    果並未超速。」、「那時用雷射槍測速的結果，前車的車速
    一百零八公里，而且離該違規車的距離以目視應該約有一百
    公尺，受處分人的車速是一百十三公里。」、「（問：從你
    執行測速的地點到受處分人停車的地點大概有多遠？）大概
    五、六百公尺。」、「我是依科學儀器所測得的，鎖定的車
    子就是受處分人，因為雷射槍一次不可以測好幾部，那是單
    點單發測速，一定要測完一部才可以測另外一部，所以我不
    可能會搞錯，我們測時受處分人正要做超車的動作，當時受
    處分人前面的車子速度僅有一百零八公里就足可超車。」、
    「（問：前有測速取締的告示牌何時設立？）今年七月法律
    通過以後就已經設立。」等語明確（見本院九十五年十一月
    二日訊問筆錄），證人即員警甲○○亦證稱：「當時警車停
    在二百七十二點九公里北上，我同事站在外面測速，我則坐
    在警車的裡面，我同事測得有車子違規以後會進來跟我講，
    我就幫他打亮警示燈並按鳴警報器，當時我只負責製單。」
    等語在卷（見同日訊問筆錄），並有證人乙○○所提出之渠
    所使用雷射測速槍檢驗報告資料及標示有「前有測速取締」
    告示牌之現場照片列印資料等附卷可稽。按證人乙○○、甲
    ○○乃為原處分機關所認定受處分人有前開違規行為之原證
    人，渠等並到庭在本院面前以言詞供述本件訴訟上之待證事
    實（即受處分人有前開違規事實），本院由渠等上開證詞已
    得有受處分人確有上開違規行為之心證，且於本件卷存證據
    資料內並無任何積極證據足以證明證人乙○○、甲○○上開
    證詞係屬虛偽，亦無足以令人顯信證人乙○○、甲○○之證
    述為不可採之品性證據或前科證據存在，本院自不得僅以證
    人乙○○、甲○○係本件開單告發受處分人之員警而全盤抹
    煞渠等在訴訟上所具有之原證人資格，且交通警察掣單舉發
    違反道路交通管理處罰條例所列之違規事實，本質上為行政
    處分，係公務員基於職務上之權力，依法就特定之具體事件
    所為之具公法上效果之單方面行政行為，基於公務員為公法
    上行為具有公信力之原則，該行政行為當可被推定為真正，
    渠等據以依法處分之事實認定亦為正確無誤，若謂公務員一
    切行政行為均需預留證據以證其實，則國家行政勢必窒礙難
    行，據此，刑事訴訟法就犯罪證據有關之規定中與屬行政秩
    序罰之交通違規裁罰本質不合之部分，自不在準用之列，況
    本院經查亦無任何證據足資證明證人乙○○、甲○○有捏造
    事實違法取締之情事，則執勤員警本渠等維護交通秩序、安
    全職責所為之舉發，自應受到合法、正確之推定。是就上情
    節勾稽觀之，本件受處分人以當時其右前方有一部長卡車類
    似貨櫃車的車，其係跟著前面的車輛做超車的動作，當時其
    駕車行車速度不是很快，大概在一百公里上下而已，不可能
    超越一百十公里，其超車後回到原車道時才發現右後方有警
    鳴的聲音，當時搭載其妹及其妹之二個小孩，且其剛做完化
    學治療，故不可能開很快，當時超速的車輛並不一定為其所
    駕駛之車輛而可能是前面或右後方的車，證人乙○○雖有拿
    雷射測速的機器給其看，且上係載明車速一百十三公里，但
    無法得知係何部車輛違規超速，警員之測速槍若鎖定單一車
    子而卡車未超速的話應該是其前面進行超車之車輛超速，證
    人乙○○之取締方式有瑕疵云云置辯，顯係卸責之詞，不足
    採信。本件事證明確，受處分人確有前開違規行為堪以認定
    。
六、綜上所述，受處分人確有於前揭時、地駕駛上開車輛而超速
    行駛於高速公路之違規行為，且在應到案日期前提出申訴，
    從而原處分機關依道路交通管理處罰條例第三十三條第一項
    第一款、第六十三條第一項第一款、處理細則第四十三條、
    第四十四條暨基準表之規定，裁處受處分人罰鍰三千元，並
    記違規點數一點，核無違誤，本件受處分人聲明異議為無理
    由，應予駁回。
據上論斷，應依道路交通案件處理辦法第十九條，裁定如主文。
中    華    民    國    95    年    11    月    17    日
                  交通法庭  法  官  黃紹紘
以上正本證明與原本無異。
如不服本裁定，應於裁定送達後5 日內，向本院提出抗告狀。
                            書記官  陳靜君
中    華    民    國    95    年    11    月    23    日


司法院資訊處製作；財團法人民間司法改革基金會備份。
